臺北高等行政法院判決　　　　　　　　　　　　　　九十二年度訴字第一二五三號
　　　　　　　　　　　　　　　.
　　原　　　告　友達光電股份有限公司
　　代　表　人　甲○○董事長.
　　訴訟代理人　乙○○
　　　　　　　　鍾亦琳律師
　　被　　　告　經濟部智慧財產局
　　代　表　人　蔡練生（局長）
　　訴訟代理人　丙○○
右當事人間因服務標章事件，原告不服經濟部中華民國九十二年一月十七日經訴字第
○九二○六二○○一四○號訴願決定，提起行政訴訟，本院判決如左：
　　主  文
原告之訴駁回。
訴訟費用由原告負擔。
　　事  實
一、事實概要：原告於民國（下同）九十年十一月十六日以「We Display Your Best
    」服務標章（下稱系爭服務標章，圖樣如附圖所示），指定使用於商標法施行細
    則第四十九條所定商品及服務分類表第四十類之「非晶矽薄膜電晶體製程之代工
    ，受客戶委託依其指示之規格製造平板顯示器產品之服務，液晶顯示器模組的組
    裝服務，電漿顯示器的組裝服務、依他人指示提供顯示器之裝配、封裝服務」，
    向被告申請註冊。經被告審查，認本件服務標章不具識別性，應不予註冊，以九
    十一年十月十六日服務標章核駁第三二三一四號審定書予以核駁之處分。原告不
    服，提起訴願，遭決定駁回，遂提起行政訴訟。
二、兩造聲明：
　　(一)原告聲明：
      1.原處分及訴願決定均撤銷。
      2.並命被告為准予系爭服務標章註冊之處分。
      3.訴訟費用由被告負擔。
　　(二)被告聲明：
      如主文所示。
三、兩造之爭點：
    系爭服務標章是否具有識別性？
　　(一)原告主張：
    　查被告、訴願機關拒絕原告申請服務標章圖樣之理由無非以「申請註冊之「We
      Display Your Best!」之外文為一敘述性廣告用語，指定使用於非晶矽薄膜電
      晶體製程之代工，液晶顯示器模組的組裝等服務，無法使消費者認識其為表彰
      服務之來源、品質、信譽之標識，並得藉以與他人之服務相區別，不具識別性
      。」為由，認定系爭服務標章有違反商標法第七十七條準用同法第五條第一項
      之情形，而為核駁之處分。惟其認事用法，殊有違誤，茲謹臚陳理由如後。
      1.申請服務標章如非通用名稱且經使用在交易上已成為申請人營業上商品之識
　　　　別標章者，應准予註冊：
      　按「商標所用之文字、圖形、記號或其聯合式，應足以始一般商品購買人認
      　識其為表彰商品之標識，並得藉以與他人之商品相區別。」，「凡文字、圖
        形、記號、顏色組合或其聯合式，係表示申請註冊服務標章所指定服務之形
        狀、品質、功能、通用名稱或其他說明者」，不得申請註冊，固為商標法第
        五條第一項及同法第七十七條準用同法第三十七條第十款前段所明定。但同
        法第五條第二項以及同法第七十七條準用第三十七條尚另有第十款但書規定
        ：「不符前項規定之圖樣，如經申請人使用且在交易上已成為申請人營業上
        商品之識別標章者，視為已符合前項規定。」，「但有第五條第二項規定而
        非通用之名稱者，不在此限」。因此如服務標章非通用名稱且經申請人使用
        在交易上已成為申請人營業上商品之識別標章者理應准予註冊，且依據被告
        商標識別性審查基準第一條第一項規定：「審查商標有無識別性，應考量其
        使用方式、消費者之認知、實際交易情況及指定使用之商品，以判斷是否足
        以使一般商品購買人認識其為表彰商品之標識，並得藉以與他人之商品相區
        別。」此外依據同審查原則第一條第二項第二款規定：「商標識別性之審查
        證據不以國內資料為限」，於此核先敘明。
      2.原告申請之服務標章應具有識別性：
        (1)系爭服務標章並非指定服務之通用名稱：
          商標法第三十七條第十款規定，其立法意旨在於以商品之形狀、品質、
            功用、通用名稱或其他說明為商標圖樣，欠缺識別性，而且准許特定主
            體獨家專用乃顯失公允，難維同業間之公平競爭秩序。惟若該圖樣並非
            其商品之通用名稱，使用該商標後，在交易上已成為申請人營業商品之
            識別標誌，足以使人區別他我商品者，則該商標本身即已具備特別顯著
            性。此時准許其註冊，反而有維護商標秩序之功能，並不違反商標法保
            護商標專用權之目的，因此乃明文規定：「視為已符前項（識別性要件
            ）規定」。此外，依據被告商標手冊○二、○四、一二說明性標章第三
            條第一款規定：所謂「商品之說明」，係指商標圖樣之文字、圖形、記
            號、顏色組成或其聯合式，依社會一般通念，為商品本身之說明或與商
            品本身之說明有密切關連者而言。同條第五款並規定：所謂商品說明必
            須其表示直接而明顯，若非直接明顯而係隱含譬喻或自我標榜者，不屬
            之。
          本件申請服務標章「We Display Your Best!」為申請人創用並指定於
            「非晶矽薄膜電晶體製成程之代工、受客戶委託依其指示之規格製造平
            板顯示器之服務、液晶顯示器模組的組裝服務、電漿顯示器的組裝服務
            、依他人指示提供顯示器之裝配、封裝服務」之標識。而「We Display
            Your Best!」並非該項服務所通用之名稱，形狀、品質或功用，更非業
            者所共通適用於該等服務之說明，僅具關連標榜暗示之意味，以促使消
            費者從商標即可聯想其屬何類型服務，便於服務之拓展銷售而已。故「
            We Deisplay Your Best!」乃一足可使一般消費者認識其為表彰服務來
            源、品質、信譽之標識，並得藉以與他人服務相區別。
        (2)系爭服務標章圖樣業經原告使用且在交易上已成為原告營業上商品之識別
          標章：
          按原告前身為達碁科技，成立於西元一九九六年，係國內知名專業從事
            平面顯示器模組的研發、製造、行銷之廠商。西元一九九九年達碁科技
            推出四十二寸電漿顯示器模組，在德國漢諾威秀中嶄露頭角，並在同年
            十月榮獲科學園區創新獎，宣告達碁科技在電漿顯示器模組的設計及製
            造能力已與世界大廠並駕齊驅。二○○一年九月一日達碁科技與聯友光
            電正式合併為友達光電，原告已係國內知名專業從事平面顯示器模組之
            研發、製造、行銷之廠商，所生產之顯示器相關產品TFT-LCD在全世界
            之市場佔有率僅次於Samsung與LG-Philips並已居全世界第三位。因此
            「We Display Your Best」確係經申請人使用，且在交易上已成為申請
            人營業上之標識，被告僅依主觀上之認知而核駁註冊之申請，其行政處
            分之違法不當至為明顯。
          本案原告公司於民國八十五年即已成立，成立至今年營收預估已將達到
            新台幣（下同）一千八百六十九點七億元，原告於推廣及提供相關顯示
            器代工服務長期使用「We Display Your Best」做為服務標章，使消費
            者得以區別服務來源。此外，在各大研討會與公眾場合均使用「We
            Display Your Best」作為消費者區別服務來源的表彰。
          此外，前述型錄原告每次印刷至少五千份發放給予直接客戶及來訪與參
            觀商展貴賓，而商展資料更是印刷至少五萬份，因此「We Display
            Your Best」經過原告長期推廣經營，相關消費者一見「We Display
            Your Best」即可辨別為原告所提供服務之說明，因此綜合系爭服務標
            章使用時間之長短、使用方式及指定服務生產、銷售、廣告之數量與銷
            售網絡及宣傳情形，應足以證明「We Display Your Best」得以使相關
            消費者辨別服務來源，而具有識別性。
      3.被告拒絕系爭服務標章圖樣之申請，顯然違背行政法平等原則：
        本案被告及訴願機關於行政處分及訴願決定中均以「We Display Your Best
        」為「一般敘述性廣告用語」，而不予註冊。惟服務標章之功能除使消費者
        了解服務來源，並藉以與他人服務相區別外，其本身當然有表彰自己營業服
        務，以促銷產品之廣告意味在內。因此，被告理應由該服務標章是否已經申
        請人使用且在交易上已成為申請人營業上商品之識別標章做為識別性判斷標
        準，如逕以「一般敘述性廣告用語」為由，拒絕原告之服務標章申請，顯然
        係於行政處分之要件上增加法規所未規定之要件，其行政處分應屬違法。再
        者，行政機關對於相同事件應為相同之處理，不同之事件則應為不同之處理
        ，除有合理正當之事由外，否則不得為差別待遇，為行政程序法第六條所明
        定。現今工商企業發展正常，消費者意識抬頭，許多極具創意之商標陸續於
        市面上出現，例如「得意的一天」、「JUST CALL ME BE HAPPY」、「WHERE
        IS THE NEXT OPPORTUNITY」、「WE ARE FAMILY」等商標或服務標章均經被
        告核准在案，而被告對於原告申請之「We Display Your Best」卻以「一般
        性廣告用語」為由，核駁原告之服務標章申請，顯然違反行政法上之平等原
        則。
      4.綜上所陳，被告及訴願機關所為行政處分實有違法不當，逕自駁回原告服務
        標章申請及訴願之申請，有損原告之合法權益，原告實難甘服，為此狀請判
        決如所請。
　　(二)被告主張：
      按「服務標章所用之文字、圖形、記號、顏色組合或其聯合式，應足以使一般
      消費者認識其為表彰營業之標識，並得藉以與他人之服務相區別」，為商標法
      第七十七條準用同法第五條第一項之規定。本件原告申請註冊之「We Display
      Your Best！」係指其提供之服務將使客戶之商品達極致之表現，為一敘述性
      廣告用語，指定使用於非矽晶薄膜電晶體製程之代工、液晶顯示器模組的組裝
      服務、受客戶委託依其指示之規格製造平板顯示器產品之服務、電漿顯示器的
      組裝服務等服務，無法使消費者認識其為表彰服務之標識，並藉以與他人之服
      務相區別，應不具識別性。至原告所稱其係國內之知名專業從事平面顯示器模
      組之研發、製造、行銷之廠商，系爭服務標章確經原告使用，且在交易上已成
      為原告營業上之標識等節。經查，原告檢附之證據資料，僅有商品型錄一紙及
      ACER DISPLAY TECHNOLOGY INC.外文簡介數紙，雖可見外文「We Display
      Your Best！」，惟除資料甚少外，亦未見日期之標示，難認系爭標章經原告
      長期大量使用已成為其營業上服務之特別標識，併予陳明。是被告依法核駁其
      註冊之申請，並無不合。
　　理  由
一、按服務標章所用之文字、圖形、記號、顏色組合或其聯合式，應足以使一般消費
    者認識其為表彰服務之標識，並得藉以與他人之服務相區別；不符前項規定之圖
    樣，如經申請人使用且在交易上已成為申請人營業上服務之識別標識者，視為已
    符合前項規定；為系爭服務標章申請註冊時商標法第七十七條準用第五條第一項
    及第二項所規定。
二、本件原告於九十年十一月十六日以「We Display Your Best」服務標章（圖樣如
    附圖所示），指定使用於商標法施行細則第四十九條所定商品及服務分類表第四
    十類之「非晶矽薄膜電晶體製程之代工，受客戶委託依其指示之規格製造平板顯
    示器產品之服務，液晶顯示器模組的組裝服務，電漿顯示器的組裝服務、依他人
    指示提供顯示器之裝配、封裝服務」，向被告申請註冊；案經被告審查，認系爭
    服務標章圖樣上之外文為一敘述性廣告用語，指定使用於非晶矽薄膜電晶體製程
    之代工、液晶顯示器模組的組裝等服務，無法使消費者認識其為表彰服務之來源
    、品質、信譽之標識，並得藉以與他人之服務相區別，不具識別性，乃為核駁之
    處分。原告不服，依序提起訴願及行政訴訟；兩造之主張各如事實欄所載，其爭
    點厥為系爭服務標章是否具有識別性而已。
三、經查，系爭服務標章圖樣為單純之書寫體外文「We Display Your Best」所構成
    ，屬一敘述性語句，其中譯文應係謂其所提供之服務將使客戶之商品達極致之呈
    現，予人印象顯為一廣告性之用語，以之作為服務標章，指定使用於「非晶矽薄
    膜電晶體製程之代工，受客戶委託依其指示之規格製造平板顯示器產品之服務，
    液晶顯示器模組的組裝服務，電漿顯示器的組裝服務、依他人指示提供顯示器之
    裝配、封裝服務」，客觀上難謂能使一般消費者認識其為表彰服務之標識，並得
    藉以與他人之服務相區別，自不具識別性。原告雖主張系爭服務標章圖樣業經原
    告使用且在交易上已成為原告營業上商品之識別標章，而有商標法第五條第二項
    規定之適用云云，惟據其提出所謂系爭服務標章實際使用態樣之證據資料，其公
    開日期均在系爭服務標申請註冊之後或根本未標示日期，且各該資料除可見外文
    「We Display Your Best」之外，尚有明顯之「ACER」、「au」、「au友達光電
    」等標章，難認該「We Display Your Best」係作為識別標章使用，自不足以證
    明系爭服務標章業經原告使用且在交易上已成為原告營業上服務之識別標識。又
    原告所舉「得意的一天」、「JUST CALL ME BE HAPPY」、「WHERE IS THE NEXT
    OPPORTUNITY」、「WE ARE FAMILY」等核准註冊商標或服務標章之案例，核與本
    件案情不同，基於商標個案審查拘束原則，尚難比附援引執為系爭服務標章亦應
    准予註冊之論據。從而，被告以系爭服務標章之申請註冊有違首揭商標法第七十
    七條準用第五條第一項規定，所為核駁之處分，洵無違誤，訴願決定予以維持，
    亦無不合。原告仍執前詞，訴請撤銷，並命被告為准予系爭服務標章註冊之處分
    ，均無理由，應予駁回。
據上論結，本件原告之訴為無理由，依行政訴訟法第九十八條第三項前段，判決如主
文。
中　　　華　　　民　　　國　　九十三　　年　　　六　　　月　　　二　　　日
                           臺 北 高 等 行 政 法 院  第一庭
           　　　　　　　　　　　　　　　　　審判長 法　官  徐瑞晃
           　　　　　　　　　　　　　　　　　　　　 法　官  蕭惠芳
           　　　　　　　　　　　　　　　　　　　　 法　官  李得灶
右為正本係照原本作成。
如不服本判決，應於送達後二十日內向本院提出上訴狀並表明上訴理由，如於本判決
宣示後送達前提起上訴者，應於判決送達後二十日內補提上訴理由書（須按他造人數
附繕本）。
中　　　華　　　民　　　國　　九十三　　年　　　六　　　月　　　九　　　日
            　　　　　　　　　　　　　　    　      書記官  陳清容
